【裁判字號】    89,易,179
【裁判日期】    890824
【裁判案由】    詐欺
【裁判全文】
臺灣臺中地方法院刑事判決                          八十九年度易字第一七九號
    公  訴  人  臺灣台中地方法院檢察署檢察官
    被      告  乙○○
右列被告因詐欺案件，經檢察官提起公訴（八十八年度偵緝字第一一七一號），本院
判決如左：
    主  文
乙○○意圖為自己不法之所有，以詐術使人將本人之物交付，處有期徒刑參月，緩刑
貳年。
    事  實
一、乙○○明知其所購買車號Ｎ六─九三八號之計程車一部（該車因靠行於進明交通
    有限公司（下稱進明公司），故登記為進明公司所有），前已質押予進明公司借
    款新台幣（下同）十五萬元，惟因其經濟狀況不佳，亟需款項週轉，竟意圖為自
    己不法之所有，於民國（下同）八十八年八月二十六日下午一時許，至台中市○
    ○○段一五六號新民計程車行，隱瞞上開情事，向該行負責人甲○○佯稱該車係
    其所有，因急需款項欲將上開車號計程車以十五萬元出售，甲○○不疑有他，陷
    於錯誤，乃予承買，並先行給付付款人彰化商業銀行、發票人甲○○、發票日八
    十八年八月二十六日、面額十萬元之支票一紙予乙○○兌領取款，以先辦理繳銷
    車牌所用，尾款則伺辦理過戶後再行支付。詎乙○○取得上開十萬元後即將之用
    以清償積欠他人之款項，而上開計程車旋於三日後由進明公司取回抵償，甲○○
    遍尋乙○○無著，始知受騙。
二、案經甲○○訴由台灣台中地方法院檢察署檢察官偵查起訴。
    理  由
一、訊據被告乙○○坦承有收受告訴人甲○○所交付，面額十萬元之支票並兌領提現
    之事實，惟矢口否認有右揭詐欺之犯行，辯稱：該車號Ｎ六─九三八號計程車係
    伊買的，僅因靠行關係，登記於進明公司名下，伊有權處分；且伊係以該車為擔
    保向告訴人借款，不是賣給告訴人，後因週轉不靈始未還款，並非有意詐欺告訴
    人云云。經查：(1)右揭被告隱瞞其前以車號Ｎ六─九三八號之計程車為擔保，向
    進明公司借款之情，以十五萬元之代價出售該計程車予告訴人之事實，業據告訴
    人甲○○迭於偵查及本院調查時到庭指訴綦詳，核與証人謝水著於偵查中到庭結
    稱：他們在八十八年八月二十六日下午一時許，在台中市○○路○段一五六號新
    民車行處約定車輛買賣，我是計程車司機，我要租用計程車，當時是約定車價十
    五萬元，甲○○開了一張十萬元之票給乙○○，要乙○○先去繳銷車牌再辦理過
    戶，繳銷車牌以後，再交付另外的五萬元，乙○○當時有開來一部一六００ＣＣ
    福特牌之計程車、乙○○有說該計程車是他的等語相符。反觀被告初於偵查中辯
    稱：該十萬元係甲○○欠伊的，嗣復辯稱是向甲○○借款云云，前後供詞反覆不
    一，顯見情虛，當無足採。(2)次查，上開計程車靠行於進明公司，被告可自由買
    賣，但需經公司同意，本件被告出買上開車輛予甲○○，事先並未告知進明公司
    ，因被告前欠十幾萬元之稅金及借款共十五萬元未還，故由進明公司將該車取回
    抵償，靠行時大家就有明說如果有欠款，就拿車子來抵等節，業據証人陳汪秀雲
    （原進明公司老闆娘）於本院審理時到庭証述甚明。被告亦自承確有積欠進明公
    司款項，靠行時即有約定如款項不還時將該車作抵之情無訛，復供承之前就已無
    法按期清償進明公司款項，且領得之十萬元已用於清償積欠他人之債務等語，顯
    然被告於出售該車予告訴人時，經濟狀況已甚為困窘，對其已無餘力清償進明公
    司債務，該車將為進明公司取回抵償之情應可預見，惟被告竟隱瞞上開攸關買賣
    成立與否之重大事項，佯以十五萬元之代價出售該車予不知情之告訴人，致告訴
    人陷於錯誤同意承買而交付款項，嗣該車果為進明公司取回，被告復避不見面，
    至偵查中始經通緝到案，其行為時即有意圖為自己不法所有之詐欺犯意彰彰甚明
    。其上揭辯詞，無非係事後卸責之詞，殊無值採，事証明確，被告右揭犯行，洵
    甚認定。
二、核被告所為，係犯刑法第三百三十九條第一項之詐欺取財罪。爰審酌被告犯罪之
    動機、目的、手段、犯後猶飾詞否認犯行，惟念所詐得之款項尚屬非多，且嗣已
    與告訴人達成合解，賠償告訴人損失，業據告訴人陳明在卷等一切情狀，量處如
    主文所示之刑。末查被告前未曾受有期徒刑以上刑之宣告，有台灣高等法院被告
    全國前案紀錄表一份在卷可按，被告一時失慮致觸刑章，經此教訓，當知警惕而
    無再犯之虞，本院綜核各情，認所宣告之刑，以暫不執行為適當，爰併予宣告緩
    刑貳年，以啟自新。
據上論斷，應依刑事訴訟法第二百九十九條第一項前段，刑法第三百三十九條第一項
、第七十四條第一款，罰金罰鍰提高標準條例第一條前段，判決如主文。
中    華    民    國      八十九      年      八      月      二十四    日
                                  臺灣台中地方法院刑事第二庭
                                          法  官  吳  幸  芬
右正本證明與原本無異。
如不服本判決，應於判決送達後十日內向本院提出上訴狀，上訴於臺灣高等法院臺中
分院( 須附繕本 )。
              書記官
中    華    民    國      八十九      年      八      月       三十     日
參考法條
刑法第三百三十九條
意圖為自己或第三人不法之所有，以詐術使人將本人或第三人之物交付者，處五年以
下有期徒刑、拘役或科或併科一千元以下罰金。
以前項方法得財產上不法之利益或使第三人得之者，亦同。
前二項之未遂犯罰之。


司法院資訊處製作；財團法人民間司法改革基金會備份。
